臺中高等行政法院判決　　　　　　　　　　　　　　　九十二年度訴字第三九九號
　　　　　　　　　　　　　　　.
　　原　　　告　穎勝國際貿易有限公司
　　代　表　人　甲○○
　　訴訟代理人　陳光龍律師
　　被　　　告　財政部臺中關稅局
　　代　表　人　乙○○
　　訴訟代理人　丙○○
　　　　　　　　丁○○
右當事人間因虛報進口貨物產地事件，原告不服財政部中華民國九十二年三月十二日
台財訴字第○九一○○七七六八六號訴願決定，提起行政訴訟，本院判決如左︰
　　主  文
原告之訴駁回。
訴訟費用由原告負擔。
　　事  實
壹、事實概要：
    緣原告於民國（以下同）九十一年五月六日委由開元報關行以第DA/91/G587/001
    2號進口報單向被告連線申報自新加坡進口印尼產之GROUND-NUTS.SHELLED（去殼
    花生，經乾燥處理）乙批，計三萬四千八百七十五公斤，經被告查驗結果，實際
    到貨為中國大陸產之GROUND- NUTS.SHELLED（去殼花生，帶膜）一萬七千七百五
    十公斤及中國大陸產之脫膜花生一萬七千一百二十五公斤（增列於報單第二項）
    ，均屬不准進口之大陸物品，原告核有虛報進口貨物產地、逃避管制情事，乃依
    海關緝私條例第三十七條第三項轉據同條例第三十六第一、三項之規定，處第一
    、二項貨物貨價一倍之罰鍰計新台幣（以下同）七○○、六五七元，貨物沒入之
    處分原告不服，申請復查結果，未獲變更，提起訴願，亦遭決定駁回，遂提起行
    政訴訟。
貳、兩造聲明：
  一、原告聲明求為判決：
　    訴願決定及原處分（復查決定）均撤銷，另為適法之處分。
　二、被告聲明求為判決：
      駁回原告之訴。
參、兩造之爭點：
  一、原告主張之理由：
（一）本案純為賣方同時出貨予國外二個不同的買方相互錯裝所致，原告並無蓄意進
      口大陸花生。本件賣方亦提供其與菲律賓買方之銷售合約暨存倉貨物異動明細
      資料，惟被告機關台中關稅局以所提供資料，均屬賣方私文書，未經查證，即
      以「無足採信」為由，予以駁回。何以海關透過駐外單位向賣方取得之交易發
      票如與報關所附發票不符，會以偽變造發票，同時以海關緝私條例相繩，並移
      送法院追究刑責。同為賣方私文書，為何差別這般大？本案相關資料何以未經
      查證，即否定其真實性？實讓原告含冤莫白。
（二）本案由查獲到貨不符至作成復查決定，被告機關並未要求原告提供國外賣方之
      出口報單、提單．．．等資料，直至原告提出訴願時，被告機關於九十一年十
      二月二十六日才辯稱原告未提供國外供應商誤裝之出口報單、船公司之提貨單
      ．．．等，僅於九十一年八月五日以中普緝字第九一一○四四九九號函促原告
      補送相關文件（未註明何為相關文件）及異議理由，相關文件因原告於復查申
      請書提出時，國外文件尚未送到，故在復查申請書事實及理由欄裡所附註的「
      相關文件及異議理由後補」，而被告機關於九十一年八月五日中普緝字第九一
      一○四四九九號函僅是提醒原告欲提供之相關文件需於二十日之時限內提出而
      已，根本未責令原告應提供那些有利文件，簡直就是讓原告陷入其預設成立緝
      案的陷阱裡，未能依法行政做到有利不利一律注意的原則。查該等文件係向賣
      方催促所提供的，在此期間原告亦曾要求賣方提供出貨予菲律賓買方之發票、
      裝箱單、提單等出貨證明文件，惟賣方以該等文件被離職經理帶走，尚在追回
      中，待原告於九十一年八月二十三日提出復查申請理由補充書，並檢附所取得
      之相關文件及資料，被告機關亦未提示應再提供諸如國外賣方錯裝之出口報單
      及船公司之提貨單．．．等，顯然有未盡告知義務，未能依法行政。為求官司
      勝訴，竟不擇手段，無所不用其極，明知原告於復查理由補充書中敘明，因賣
      方無法提供出貨予菲律賓買方之發票及提單，而於九十一年十二月二十六日之
      訴願答辯書竟謊稱已告知原告應提供相關文件（例如出口報單、船公司提貨單
      ）。不知被告機關於何時？以何文號？飭原告提供國外之出口報單暨船公司之
      提貨單等文件？此種信口雌黃的作為，實是發展國家經濟之絆腳石，未能依法
      行政，實非國家之福。
（三）就實體而言，本案實際到貨數量、重量確非如報單所申報，由賣方檢視其存倉
      明細資料得知。而原告於提出復查申請理由補充書時，亦曾要求被告機關會同
      拆櫃清點數量，以證實原告所言之真偽，然被告機關竟置之不理，於復查決定
      書亦不作任何答覆。直至原告提出訴願時，再度強調：被告機關置原告要求會
      同拆櫃清點數量於不顧，完全抹剎商民權益。被告機關於訴願答辯書才辯稱系
      爭貨物於拆櫃存放於被告私貨倉庫時，經倉庫管理人員清點數量亦無不合，且
      查驗關員再會同報關行人員至私貨倉庫複核系爭貨物數量，亦與查驗結果相符
      。這個問題的癥結關鍵在於報關行人員，經常都要與查驗關員配合查驗，只求
      工作順利，無法實質顧及委任人的權益，又懾於查驗關員之權威，為求以後通
      關便利，在未知會委任人的情況下即予簽認查驗結果，卻未清點數量，實為避
      免開罪查驗關員所致。當委任人發覺受委任人之行為不可靠時，有權要求親自
      會同被告機關查明事實真象及原委，何以被告機關卻置原告的要求於不顧？鈞
      院可查證系爭貨物於拆櫃進海關私貨倉庫時，除了查驗關員及私貨倉庫管理人
      員知道實際數量暨事實異象外，其餘包括海關督導拆櫃的各級主管、政風人員
      、公關攝影人員及媒體記者，有誰知道實際拆櫃數量為多少？完全聽任查驗關
      員及私貨倉庫管理人員參據報單申報所作之數量入庫，致與實到來貨數量脫節
      。報關行人員非但未曾參與清點數量，就連原告要求會同拆櫃清點數量，海關
      亦不予理會，而實際到貨較報單申報多出二十五公斤包裝三十五包、五十公斤
      包裝十五包，總共五十包，一、六二五公斤的花生跑到那裡去了？以緝獲當時
      的市價而言高達二十餘萬元，不知這些貨物如何處理？實難令人理解。縱然查
      驗關員再會同報關行人員至私貨倉庫清點數量，倉庫管理人員亦會將多出的五
      十包花生藏在倉庫隱密的角落，報關行人員在事不關己的情況下，當然不可能
      盡心力去了解事實之真象，也難怪乎被告機關會拒絕原告會同拆櫃清點數量之
      要求。
（四）本案在復查決定被駁回時，原告即向賣方索賠，為此，賣方亦很不甘願於九十
      一年十一月七日始覆文，答應僅賠償貨價，至此買賣雙方關係僵化，已很難再
      要求賣方提供任何有利文件。
（五）關於被告答辯主張各點，茲一一說明如后：
　１、「原告雖檢附發貨人發往菲律賓貨物提單所記載貨物名稱、數量，卻未能證明
      本案實際到貨係原擬發往菲律賓之貨物，而所檢附之新加坡公司其與菲律賓買
      方之銷售合約暨存倉貨物異動明細資料影本等，均不足以證明所主張之事實，
      且並未經權責單位簽證．．．自不生私文書之形式上證據力」。按行政程序法
      第三十六條、三十七條之規定：行政機關應依職權調查證據，當事人除得自行
      提出證據外，亦得向行政機關申請調查事實及證據。原告對於有利於己的事實
      ，諸如賣方說明誤裝之經過（已詳細說明其售與原告及菲律賓買方之數量、規
      格、重量均不同，實際到貨係賣方原擬發往菲律賓之貨物，而原告所訂之貨物
      ，卻被送往菲律賓），賣方與國外另一買方之銷售合約、存倉貨物異動明細資
      料等，已負舉證之責，被告機關實應主動送往權責單位查證事實真相，而不應
      以所提供資料均屬賣方私文書，不具證據力，即斷言原告所稱無足採信，蔑視
      原告權益。如果原告主動將上述資料送請駐新加坡代表處之權責單位簽證，縱
      使權責單位願意簽證，被告機關會採信嗎？是否應由官方機關相互委託始具法
      律上之形式證據力？況且關稅法暨貨物通關自動化報關手冊亦無明文規定錯裝
      應提供出口報單及提單等，只要能證明錯裝之事實，應為已足。
　２、「按進口貨物是否有虛報情事，係以報單上原申報與實際來貨是否相符為認定
      依據．．．依據『進出口貨物查驗注意事項』貳、十規定：驗貨關員應【確實
      】將查驗結果不符之報單各項內容，予以更正」。本案確實到貨不符（由賣方
      之存倉貨物異動明細及賣方之說明可知），驗貨關員確實也更正了部分內容（
      貨物規格），而對於本案最有利的證據就是實際到貨的數量為一、○九○包、
      重量為三六、五○○公斤與報單申報的數量一、○四○包、重量為三四、八七
      五公斤不符，驗貨關員非但未據實清點數量予以更正，即令報關行會同查驗人
      員簽認查驗結果，致使本案含冤莫白。此可由報單背面報關行人員簽認查驗結
      果的日期與扣押貨物收據日期（拆櫃進倉日期）不同而知。被告機關在未拆櫃
      清點數量之前即令報關行人員簽認查驗結果，此時之數量、重量只能以報單申
      報為準，而拆櫃進倉時，就將多出的部分動了手腳，此可由被告機關拒絕原告
      要求會同拆櫃清點數量證之，再者，拆櫃進倉清點數量時，亦未會同原告委任
      之報關行共同為之。在原告被排擠的不利情況下，本案被告機關即可為所欲為
      ，置原告於不利之境地。
　３、「查本案貨物姑不論是否如原告所稱係國外供應商錯裝所致，原告應依『進出
      口貨物查驗準則』第十五條第一項規定於被告查驗系案貨物前（九十一年五月
      六日）檢具證明文件報備誤裝，惟原告卻未據辦理。按原告於九十一年八月二
      十七口向被告申請復查理由補充書時，雖提示賣方說明誤裝書函、賣方銷售合
      約及存倉貨物異動明細表等資料，聲稱全係賣方裝櫃出貨錯誤所致，惟距被告
      查驗系案貨物時間（九十一年五月十五日）相差約三個月（九十三天），衡諸
      國際貿易習慣，殊有悖常理，亦與上開規定不符。再查原告與OIGI TRADE COR
      PORATION（另一誤運廠商）分別向同一供應商訂購同一材質不同規格之貨物縱
      屬實情，則發貨人運送予原告之貨物與原告原訂購之貨物同一材質不同規格，
      且價值亦不同（CFR USD540/MT、CFR USD440/MT），供應商卻未要求原告應將
      原運送予OIGI TRADE CORPORATION錯裝貨物退運補正，而願意賠償原告之損失
      ，實有悖常理，殊難採據。況據所附文件，供應商與OIGI TRADE CORPORATION
      之交易數量及包裝分別為25KGS/BAG-720BAGS（WITHOUT SKIN）、50KGS/BAG-
      370BAGS（WITH SKIN）合計1,090BAGS 36,500KGS，與原告之交易數量為25KGS
      /BAG-685BAGS（SHELLED）、50KGS/BAG-335BAGS合計1,040BAGS  34,875KGS，
      若屬兩批貨物誤裝錯運則來貨應為1,090BAGS 36,500KGS，方屬合理。然實到
      貨物仍為原告所採購之數量1,040BAGS  34,875KGS。又來貨國外裝船日期為國
      外供應商出口日期為九十一年四月二十五日，若供應商於出貨時曾清點數量，
      應可即時發現誤裝情事，何以在本局九十一年五月七日查驗結果發現不符後，
      遲至九十二年八月二十七日始聲明誤裝，故系案有關聲明、證明文件應系原告
      事後企圖卸責所為之處置，殊難採據。」乙節。查國際貿易實務，賣方發貨錯
      誤的情況有三種：（１）在出口裝船前即已知道誤裝者，賣方會及時補正後再
      出口，以減少費用之負擔及雙方之貿易糾紛。（２）在出口後才發現者，賣方
      會先電告買方錯裝之情形，此時買方在報關時，即可據實申報，再申請退運出
      口即可，無需檢附任何文件報備。（３）錯裝之事實賣方毫無所悉，在此種情
      況下，只有查驗時發現不符，通知賣方查明時，賣方才知道係錯裝。故被告機
      關引用「進出口貨物查驗準則」第十五條第一項規定於被告查驗系案貨物前檢
      具證明文件報備誤裝乙節，顯係誤引所致，該規定僅適用於二個買方均為同一
      國家且在貨物申請查驗前即發現錯裝，始有其適用。
　４、「供應商卻未要求原告應將原運送予OIGI TRADE CORPORATION錯裝貨物退運補
      正，而願意賠償原告之損失，實有悖常理，殊難採據」乙節，按供應商要求錯
      裝貨物退運補正，此為正常之貿易行為，系案貨物國外供應商於查明係錯裝後
      ，已於九十一年五月三十一日要求原告將貨物退回再補運，原告於申請復查時
      ，亦將該文件附上，被告機關對於有利於被告之事實非但不加審查，而且以不
      實的言論誣衊原告所提供之證明文件係原告事後卸責所為之處置，藉以誤導審
      判，兩造究係何方在說謊，不言可諭。
　５、「原告雖聲稱『賣方工廠同時出貨與國外二個不同的買主，相互錯裝所致』，
      惟並未就來貨原應運往何地及原欲運往台灣之貨物又係運往何處等提出具體事
      證，以證明本案確有誤裝錯運之事實，經審酌原告所提供之銷售合約，賣方回
      覆電文，賣方與國外不同買方之銷售合約，賣方存倉貨物異動資料等資料，尚
      無足證明國外賣方確有『發貨兩批且數量、重量均相同，恰又互相誤裝錯運情
      事』，自不能冀邀免罰。」云云，惟查：
（１）原告向味香園公司所購買者係印尼產之去殼脫膜花生乙批，業據原告提出買賣
      契約書為證，而實際進口之花生雖被查獲係大陸產製，但是此係因為出賣人當
      時同時有二批貨出口，一批貨出口至菲律賓，一批貨出口至台灣，而因為味香
      園公司之疏失，導致兩批貨有錯裝之情事，此業據原告提出味香園公司回覆電
      文、味香園公司與菲律賓公司銷售合約、味香園公司存倉貨物異動資料等足以
      為證，而由原告與味香園公司往來之電文觀之：
　　九十一年五月十日原告電詢賣方，何以來貨會有山東花生吊牌情事，而且來貨
      規格也不符，要求儘快查證。（貨櫃號碼 UGMU00000000中50KGS包裝袋有紙吊
      牌的貨是去殼「帶膜」花生，和合約規格去殼「脫膜」花生不符）。
    九十一年五月十三日賣方覆函說明何以出貨予原告之部分會有山東花生之吊牌
      ，答應查明真相。
    原告催促賣方儘快說明，因為貨物被海關扣留中。
    九十一年五月三十一日賣方始回覆告知工廠同一天裝二批貨物與國外不同買方
      相互錯裝所致，並要求將貨物退回補正。（台中訂單─去殼「脫膜」花生685
　　　包─每包25KGS（17125KGS），去殼「脫膜」花生355包─每包50KGS（17750KG
      S），總件數1040包（總重量34875KGS））（菲律賓訂單─去殼「脫膜」花生
      720包─每包25KGS（18000KGS），去殼「帶膜」花生370包─每包50KGS（1850
      0KGS），總件數1090包（總重量36500KG））
    九十一年六月三日原告電傳賣方，告知貨物被海關扣留，無法退回。
    九十一年六月十二日賣方得知無法退貨，要求原告盡力處理，願意降價求售。
    九十一年六月十四日原告回覆賣方，無法接受賣方錯裝的貨物並要求賣方賠償
      損失。（依據我國法律，目前中國產的花生是不准輸入的。）
    九十一年七月八日原告通知賣方，已收到海關通知，貨物沒入並處貨價一倍罰
      款，向賣方求償。請求賣方提供錯裝文件，以利說明。
    九十一年七月十日賣方回覆，因前任經理離開沒有交代，對於誤排造成原告的
      所有損失，感到非常抱歉。會設法蒐集誤排文件以利原告解釋及證明。但是由
      於貨已發出，請求原告先付貨款到賣方帳戶，以利沖帳。
    九十一年七月十一日原告電傳賣方，貨物被海關扣留，沒收到貨無法匯款。
    九十一年七月十五日賣方回覆因疏失造成誤裝表示抱歉，會盡可能對整個誤排
      事件負責處理，要求先匯款沖帳。
    九十一年七月十九日原告要求賣方擔保如果這批貨不能順利解決而被沒收時，
      會把匯款退回原告的帳戶，並賠償額外損失。
    九十一年七月二十三日賣方要求幫忙先匯款項，以利沖帳需要，並答應如果錯
      裝貨物無法處理，將賠償損失。
    九十一年七月三十一日原告催促賣方儘快提供相關錯裝文件。
    九十一年八月七日原告匯出貨款。
    九十一年八月八日賣方回覆告知售與菲律賓買方之提單、發票等文件不見，可
      能被前任經理帶走，會盡所能將文件追回，同時提供其與菲律賓買方之銷售合
      約書及存倉貨物異動明細資料。
    九十一年八月十二日原告再催促賣方儘速提供相關文件。
    九十一年八月二十四日賣方回覆，文件還無法拿到。
    九十一年十月十一日原告收到台中關復查決定書，得知駁回，即電傳要求賣方
      賠償損失。
    九十一年十月二十三日原告再催促賣方遵守承諾，將貨款退款並賠償損失。
    九十一年十一月七日賣方僅答應先退回貨款。
    九十一年十一月十五日賣方電傳匯回貨款水單。
　　　由上開函文內容可知，本件係因為賣方味香園公司錯裝貨物，味香園公司才一
  　　再的以電文與原告連絡解決之情事，且上開過程是一直持續的進行，自不可能
      有何虛偽情事。另味香園公司生產部經理李文偉於臺中關稅局九十二年九月十
      九日談話紀錄時，臺中關稅局官員訊以：「貴公司於民國九十一年間是否有出
      售花生予穎勝公司？共出售幾次？」答曰：「兩次，第一次交易沒有問題，第
      二次即九十一年四月二日簽約的貨物，事後才知道發生錯裝問題。」，再訊以
      ：「穎勝公司於九十一年四月二日向貴公司買賣之花生種類、數量為何？」答
      曰：「我們賣給穎勝公司25KGS/685BAGS、50KGS/355BAGS兩種包裝都是去殼脫
      膜花生。」，再訊以：「貨物查扣以後，買賣雙方如何處理？」，答曰：「因
      為穎勝通知誤裝，公司查證結果當天出貨兩個地方，一個是菲律賓，一個是台
      灣，本來要送到菲律賓的誤送到台灣，這批貨的數量為25KGS/720BAGS、50KGS
      /370BAGS，有兩個貨櫃，一個貨櫃內花生產地是印尼，另一個貨櫃產地是中國
      大陸，所以味香園食品公司要求貨物退還，因為貨物被海關扣押，無法退還，
      期間曾多次傳真多份文件並提供與菲律賓買方之銷售合約暨存倉貨物異動明細
      資料給穎勝公司。後來扣押之貨物，海關仍然無法發還，所以穎勝公司要求賠
      償，於是本公司將貨款退還穎勝公司。」是由證人李文偉上開證詞觀之，足證
      原告所提出味香園公司回覆電文、味香園公司與菲律賓公司銷售合約、味香園
      公司存倉貨物異動資料確係真實，本件係出賣人味香園公司誤裝貨物所致，應
      可認定。
（２）穎勝公司進口本件系爭花生，經法務部調查局航業海員調查處台中站以穎勝公
      司實際負責人陳錫銘、許章哲涉有懲治走私條例第二條第一項私運管制物品進
      口罪嫌移送臺灣臺中地方法院檢察署偵辦，嗣經該署檢察官查證以後，認為：
      「被告二人取得味香園公司交付之前揭證明文件後，委託開元報關行報關，經
      核對開元報關行報關所寫進口報單記載之『貨品名稱、貨櫃號碼、產地、數量
      ，及完稅價格係以每公噸五百四十美元計算』，均與前揭植物檢疫證明、產地
      證明、收據、提單及包裝單內容完全相符，並無虛報或漏報，核與證人鄭國雄
      即開元報關行負責人結證情形相符，並有鄭國雄就完稅價格計算之說明及進口
      報單足稽。準此，被告二人並非就進口物品，於通關時未經向海關申報或申報
      不實，以規避檢查、偷漏關稅或逃避管制，而運輸貨物進、出國境，其等所為
      即與懲治走私條例第二條之私運要件不符。況被告二人若要走私花生，豈可能
      先委託報關行通知海關謂『被告二人於花生管制進口後，猶一次私運完稅價格
      六十五萬八千六百九十九元之管制進口物品花生』，使海關立即知悉被告二人
      犯懲治走私條例第二條罪嫌之理？末按，被告二人委託報關時，所寫去殼花生
      產地為印尼，雖與海關查獲之產地為中國大陸山東之情不符，然查，新加坡味
      香園公司交付給被告二人之產地證明、植物檢疫證明、提單、收據及包裝單均
      載明『裝在UGMU841969及 EISU0000000貨櫃內，計一千零四十包，重三萬四千
      八百七十五公斤重之貨物，係印尼產脫殼花生』之提單，則被告二人接受味香
      園公司之文件後，難免相信文件內容之真實性，而不疑有他，茲被告二人所提
      卷附買賣契約係載明『買印尼花生』，其等又提出味香園公司證明『因誤裝要
      運往菲律賓之貨物送至台灣，始發生產地不符結果』之文件，故能否謂被告二
      人有意虛報產地，亦有疑問。．．．根本就無虛報產地之必要。」而予陳錫銘
      、許章哲不起訴處分。是由此亦足以證明本件貨物確係味香園錯裝所致，原告
      並無虛報進口貨物產地逃避管制情事。
  二、被告主張之理由：
（一）按「報運貨物進口而有左列情事之一者，得視情節輕重，處以所漏進口稅額二
      倍至五倍之罰鍰或沒入或併沒入其貨物：一、虛報所運貨物之名稱、數量或重
      量。．．．四、其他違法行為。」「有前二項情事之一而涉及逃避管制者，依
      前條第一項及第三項論處。」及「私運貨物進口、出口或經營私運貨物者，處
      貨價一倍至三倍之罰鍰」「前二項私運貨物沒入之。」分別為海關緝私條例第
      三十七條第一項、第三項及第三十六條第一、三項所明定。次按財政部八十四
      年六月十七日台財關第八四一七二四五四二號函規定，報運進口非屬「台灣地
      區與大陸地區貿易許可辦法」規定准許輸入之大陸物品而有虛報情事者，即構
      成逃避管制之違法行為。被告據以論處，於法洵無不合。
（二）關於原告於訴訟進行中主張各點，茲一一說明如后：
　１、「本案之誤裝純為賣方同時出貨給予國外二個不同的買方相互錯裝所致，並非
      原告蓄意進口大陸花生所致，且賣方亦提供其與菲律賓買方之銷售合約暨存倉
      貨物異動明細資料，惟被告機關台中關稅局僅以所提供資料，均屬賣方私文書
      ，未經查證，即以『無足採信』為由，予以駁回。何以海關透過駐外單位向賣
      方取得之交易發票如與報關所附發票不符，會以偽變造發票，同時以海關私條
      例相繩，並移送法院追究刑責。同為賣方私文書，為何差別這般大？本案相關
      資料何以未經查證，及否定其真實性？實讓原告含冤莫白」乙節，查本案原告
      雖檢附發貨人發往菲律賓貨物提單所記載貨物名稱、數量，卻未能證明本案實
      際到貨係原擬發往菲律賓之貨物；而所檢附之新加坡公司其與菲律賓買方之銷
      售合約暨存倉貨物異動明細資料影本等，均不足以證明所主張之事實，且並未
      經權責單位簽證，依民事訴訟法第三百五十七條、第三百五十八條之規定，自
      不生私文書之形式上證據力。至原告所稱「同為賣方私文書，為何差別這般大
      ？」乙節，按本案原告所提供之文件，要與依關稅法第十三條規定進口報關時
      所應檢附之發票報關文件不同，自無比照適用之餘地，原告前揭主張，諒係誤
      解法令規定所致，殊無足採。
　２、「本案由查獲到貨不符至作成復查決定，被告機關並未要求原告提供國外賣方
      之出口報單、提單．．．等資料，直至原告提出訴願時，被告機關於九十一年
      十二月二十六日才辯稱原告提供國外供應商誤裝之出口報單、船公司之提貨單
      ，僅於九十一年八月五日以中普緝字第九一一○四四九九號函促原告補送相關
      文件（未註明何為相關文件）及異議理由，這裡的相關文件係原告於復查申請
      書提出時，因國外文件尚未送到，在事實及理由欄裡所附註的『相關文件及異
      議理由後補』，而九十一年八月五日以中普緝字第九一一○四四九九號函僅是
      提醒原告欲提供之相關文件需於二十日內提出而已，根本未責令原告應提供那
      些有利文件，簡直就是讓原告陷入其預設成立緝案的陷阱裡，未能依法行政做
      到有利不利一律注意的原則。查該等文件係向賣方催促所提供的，在此期間原
      告亦曾應要求賣方提供出貨與菲律賓買方之發票、裝箱單、提單等出貨證明文
      件，惟賣方以該等文件被離職經理帶走，尚在追回中，待原告於九十一年八月
      二十三日提出復查申請理由補充書，並檢附所取得之相關文件及資料，被告機
      關亦未提示應再提供諸如國外賣方錯裝之出口報單及船公司之提貨單．．．等
      ，顯然有未盡告知義務，未能依法行政。為求官司勝訴，竟不擇手段，無所不
      用其極，明知原告於復查理由補充書中敘明，因賣方無法提供出貨予菲律賓買
      方之發票及提單，而於九十一年十二月二十六日之訴願答辯書竟謊稱已告知原
      告應提供相關文件。不知被告機關於何時？以何文號？飭行政訴訟人提供國外
      之出口報單暨船公司之提貨單等文件．．．。」乙節，查依改制前行政法院六
      十七年判字第七五七號判決意旨，原告對於有利於己之事實，有舉證之責，本
      案實到貨物產地與原申報不符為被告所不爭，原告雖聲稱「賣方工廠同時出貨
      與國外二個不同的買主，相互錯裝所致」，惟並未就來貨原應運往何地及原欲
      運往台灣之貨物又係運往何處等提出具體事證（例如出口報單、船公司提貨單
      ．．．等），以證明本案確有誤裝錯運之事實，經審酌原告所提供之銷售合約
      ，賣方回覆電文，賣方與國外不同買方之銷售合約、賣方存倉貨物異動明細資
      料等資料，尚無足證明國外賣方確有「發貨兩批且數量、重量均相同，恰又互
      相誤裝錯運」情事，自不能冀邀免罰。又為維護原告權益，被告前於九十一年
      八月五日以中普緝字第九一一○四四九九號函請原告補提有關之文件，俾供被
      告審查，被告亦於九十一年八月二十七日補具復查申請理由補充書補述理由並
      檢附相關文件在案，原告所稱，顯與事實不符，核無足採。
　３、「就實體而言，本案實際到貨數量、重量確非如報單所申報，由賣方檢視其存
      倉明細資料得知，而原告於提出復查申請理由補充書時，亦曾要求被告機關會
      同拆櫃清點數量，以證實賣方所言之真偽，然被告機關竟置之不理，於復查決
      定書亦不作任何答覆。直至原告提出訴願時，再度強調：被告機關置原告要求
      會同拆櫃清點數量於不顧，完全抹煞商民權益，被告機關於訴願答辯書才辯稱
      系爭貨物於拆櫃存放於本局私貨倉庫，經倉庫管理人員清點數量亦無不合，且
      查驗關員在會同報關行人員至私貨倉庫複核系爭貨物數量，亦與查驗結果相符
      。這個問題的癥結關鍵在於報關行人員，經常都要與查驗關員配合查驗，只求
      工作順利，無法實質顧及委任人的權益，又懾於查驗關員之權威，為求以後通
      關便利，在未知會委任人的情況下即予簽認查驗結果，卻未清點數量，實為避
      免開罪查驗關員所致。當委任人發覺受委任人之行為不可靠時，有權要求親自
      會同被告機關查明事實真象及原委，何以被告機關卻置原告的要求於不顧？
      鈞院可查證系爭貨物於拆櫃進海關私貨倉庫時，除了查驗關員及私貨倉庫管理
      人員知道實際數量暨事實真相外，其餘包括海關督導拆櫃的各級主管、政風人
      員、公關攝影人員及媒體記者，有誰知道實際拆櫃數量為多少？完全聽任查驗
      關員及私貨倉庫管理人員參據報單申報所作之數量入庫，致與實到來貨數量脫
      節。報關行人員非但未曾參與清點數量，就連原告要求會同拆櫃清點數量，海
      關亦不予理會，而實際到貨較報單申報多二十五公斤包裝三十五包、五十公斤
      包裝十五包，總共五十包，一、六二五公斤的花生跑到那裡去了？以緝獲當時
      的市價而言高達二十餘萬元，不知這些貨物如何處理？實難令人理解。縱然查
      驗關員再會同報關行人員至私貨倉庫清點數量，倉庫管理人員亦會將多出的五
      十包花生藏在倉庫隱密的角落，報關行人員在事不關己的情況下，當然不可能
      盡心力去了解事實之真相，也難怪乎被告機關會拒絕原告會同拆櫃清點數量之
      要求。」乙節，按進口貨物是否有虛報情事，係以報單上原申報與實際來貨是
      否相符為認定依據，前行政法院七十四年度判字第二○五六號判決，可資覆按
      。依據「進出口貨物查驗注意事項」貳、十規定：驗貨關員應確實將查驗結果
      不符之報單各項內容，予以更正。復據原告委任開元報關行對其進出口貨物辦
      理通關所聯名繕具之長期委任書，其委任事項包括：簽認查驗結果、繳納稅費
      ．．．等之特別委任權。本案系爭貨物原申報印尼產之去殼花生 34,875KGS，
      經本局查驗結果實際到貨為中國大陸產之帶膜花生355包（50KGS/BAG）計17,7
      50KGS及中國大陸產之脫膜花生685包25KGS/BAG）17,125KGS，上列查驗結果，
      與原告報關時所檢附之裝箱單（PACKING LIST）所列載之分項數量及重量均相
      符，並經原告委任之開元報關行人員會同查驗並於報單背面簽認查驗結果，應
      屬正確。又系爭貨物於拆櫃存放被局私貨倉庫時，經倉庫管理人員清點數量，
      亦無不合。復被告查驗關員於系案貨物拆拒存放被告私貨倉庫後，再會同原告
      委任之報關行人員至私貨倉庫複核系爭貨物仍為帶膜花生355包 (17,750KGS)
      及脫膜花生685包 (17,125KGS)，亦與原查驗結果相符，並無原告所稱「較報
      單申報多二十五公斤包裝三十五包、五十公斤包裝十五包，總共五十包、一六
      二五公斤的花生」之貨物，故原告要求被告會同拆櫃清點數量乙節，核無必要
      。原告所稱數量不符情事，顯非事實，核無足採。
　４、「本案再復查決定被駁回時，原告即向賣方索賠，為此，賣方亦很不甘願於九
      十一年十一月七日始覆文，答應僅賠償貨價至此買賣雙方關係僵化，已很難再
      要求賣方提供任何有利文件。」、「本案事實真相已如前述，如非賣方錯裝，
      怎可能匯回貨款？被告機關實應憑毋枉毋縱的工作熱誠，動用各種查證管道，
      去瞭解原告所提供的文件暨賣方匯回貨款之真實性（例如送請外單位查證．．
      ．等）而不應以原告所提供之文件資料均屬私文書，在未經查證的情況下，即
      斷然否定其真實性，讓商民有冤難申，實難令人信服。」等節，查本案貨物姑
      不論是否如原告所稱係國外供應商錯裝所致，原告應依「進出口貨物查驗準則
      」第十五條第一項規定於被告查驗系案貨物前（九十一年五月六日）檢具證明
      文件報備誤裝，惟原告卻未據辦理。按原告於九十一年八月二十七日向被告申
      請復查理由補充書時，雖提示賣方說明誤裝書函、賣方銷售合約及存倉貨物異
      動明細表等資料，聲稱全係賣方裝櫃出貨錯誤所致，惟距被告查驗系案貨物時
      間（九十一年五月十五日）相差約三個月（九十三天），衡諸國際貿易習慣，
      殊有悖常理，亦與上開規定不符。再查原告與OIGI TRADE CORPORATION（另一
      誤運廠商）分別向同一供應商訂購同一材質不同規格之貨物縱屬實情，則發貨
      人運送予原告之貨物與原告原訂購之貨物同一材質不同規格，且價值亦不同（
      CR USD 540/MT、CFR USD 440/MT），供應商卻未要求原告應將原運送予OIGI
      TRADE CORPORATION錯裝貨物退運補正，而願意賠償原告之損失，實有悖常理
      ，殊難採據。況據所附文件，供應商與OIGI TRADE CORPORATION之交易數量及
      包裝分別為25KGS/BAG-720 BAGS（WITHOUT SKIN）、50KGS/BAG-370BAGS（WI-
      TH SKIN）合計1,090BAGS 36,500KGS，與原告之交易數量為25KGS/BAG-685BAG
      S（SHELLED）、50KGS/BAGS-355BAGS合計1,040 BAGS 34,875KGS，若屬兩批貨
      物誤裝錯運則來貨應為1,090BAGS　36,500KGS，方屬合理。然實到貨物仍為原
      告所採購之數量1,040BAGS 34,875KGS。又來貨國外裝船日期為國外供應商出
      口日期為九十一年四月二十五日，若供應商於出貨時曾清點數量，應可即時發
      現誤裝情事，何以在本局九十一年五月七日查驗結果發覺不符後，遲至九十一
      年八月二十七日始聲明誤裝，故系案有關聲明、證明文件應系原告事後企圖卸
      責所為之處置，殊難採據。本案縱使不論是否確係由於新加坡供應商之疏忽，
      致發生虛報之情事，然其亦屬原告與新加坡供應商間之民事賠償損害之問題，
      要難遽以解免其在公法上所應負之行政罰責。所稱「送請外單位查證．．．等
      」乙節，核無必要。
　５、「．．．按行政程序法第三十六條、三十七條之規定：行政機關應依職權調查
      證據，當事人除得自行提出證據外，亦得向行政機關申請調查事實及證據。原
      告對於有利於己的事實，諸如賣方說明誤裝之經過（已詳細說明其售與原告及
      菲律賓買方之數量、規格、重量均不同，實際到貨係賣方原擬發往菲律賓之貨
      物，而原告所訂之貨物，卻被送往菲律賓），賣方與國外另一買方之銷售合約
      、存倉貨物異動明細資料等，已負舉證之責，被告機關實應主動送往權責單位
      查證事實真相，而不應以所提供資料均屬賣方私文書，不具證據力，即斷言原
      告所稱無足採信，蔑視原告權益。如果原告主動將上述資料送請駐新加坡代表
      處之權責單位簽證，縱使權責單位願意簽證，被告機關會採信嗎？是否應由官
      方機關相互委託始具法律上之形式證據力？況且關稅法暨貨物通關自動化報關
      手冊亦無明文規定錯裝應提出出口報單及提單等，只要能證明錯裝之事實，應
      為已足」、「．．．。查系案貨物由查驗不符到復查申請理由補充書之提出，
      這段期間雖然長達三個月，惟由雙方聯絡之節略可看出，原告一直在等待賣方
      之文件，直到復查申請期限將屆，仍無法拿到誤裝之提單及發票等，只能將所
      取得對原告有利之文件提出，供被告機關審查，渠料被告機關卻以所提供之資
      料均屬賣方私文書為由，不加查證即予駁回。」等節，查依司法院釋字第二七
      五號意旨，對於應受行政罰之行為，僅須違反禁止或作為義務，而不以發生損
      害或危害為其要件者，推定為有過失，於行為人不能舉證證明自己無過失時，
      即應受處罰。復依改制前行政法院六十七年判字第七五七號判決意旨，原告對
      於有利於己之事，就其事實有舉證之責任。按原告於本年五月九日所遞訴狀內
      聲稱「誤裝」，如所稱屬實，則該供應商應確曾於九十一年四月二十五日（新
      加坡輸出日期）前後，另有一批花生由新加坡裝運出口前往菲律賓，原告應可
      提供該批賣方之有關文件（如花生之出口報單或新加坡海關所發出之出口證明
      書、或菲律賓收貨人相關文件等），以資證明。本案原告僅提供其與供應商有
      關往來之文電及貨單等，對供應商輸往菲律賓之有關資料則付之闕如。尚難證
      明其確有誤裝情事，所稱理由，核無足採。
　６、「．．．。本案確實到貨不符（由賣方之存倉貨物異動明細及賣方之說明可知
      ），驗貨關員確實也更正了部分內容（貨物規格）；而對於本案最有利的證據
      就是實際到貨的數量為一、○九○包、重量為三六、五○○公斤與報單申報的
      數量一、○四○包，重量為三四、八七五公斤不符，驗貨關員非但未據實清點
      數量予以更正，即令報關行會同查驗人員簽認查驗結果，致使本案含冤莫白。
      此可由報單背面報關行人員簽認查驗結果的日期與扣押貨物收據日期（拆櫃進
      倉日期）不同而知。被告機關在未拆櫃清點數量之前即令報關行人員簽認查驗
      結果，此時之數量、重量只能以報單申報為準，而拆櫃進倉時，就將多出的部
      分動了手腳，此可由被告機關拒絕原告要求會同拆櫃清點數量證之，再者拆櫃
      進倉清點數量時，亦未會同原告委任之報關行共同為之。在原告被排擠的不利
      情況下，本案被告機關即可為所欲為，置原告於不利之境地。」乙節，按被告
      係於九十一年五月六日查驗系案貨物時發覺不符，並於九十一年五月七日經委
      任報關行簽認（詳報單背面「驗貨簽註事項」），又因來貨係非屬「台灣地區
      與大陸地區貿易許可辦法」規定准許輸入之大陸物品而有虛報產地情事，即構
      成逃避管制之違法行為。被告爰依規定於九十一年五月十五日將系爭貨物沒入
      ，在拆櫃存放被告私貨倉庫時，並經倉庫管理人員清點數量，有委任報關行簽
      認可稽（詳扣押貨物收據）。原告所稱拆櫃進倉清點數量時，亦未會同原告委
      任之報關行共同為之，顯非事實。至查驗結果的日期與扣押貨物收據日期（拆
      櫃進倉日期）不同，乃係被告為正確清點數量及審酌虛報情事核擬處分所需之
      時日差異，要與本案之成立無涉，原告應係不諳行政作業程序而致生誤解，所
      稱理由核無足採。
　７、「．．．查國際貿易實務，賣方發貨錯誤的情況有三種：（１）在出口裝船前
      即已知道誤裝者，賣方會及時補正後再出口，以減少費用之負擔及雙方之貿易
      糾紛。（２）在出口後才發現者，賣方會先電告買方錯裝之情形，此時買方在
      報關時，即可據實申報，再申請退運出口即可，無須檢附任何文件報備。（３
      ）錯裝之事實賣方毫無所悉，在此種情況下，只有查驗時發現不符，通知賣方
      查明時，賣方才知道係錯裝。故被告機關引用『進出口查驗準則』第十五條第
      一項規定於被告查驗系案貨物前檢具證明文件報備誤裝乙節，顯係誤引所致，
      該規定僅適用於二個買方均為同一國家且在貨物申請查驗前即發現錯裝，始有
      其適用。」、「．．．按供應商要求錯裝貨物退運補正，此為正常之貿易行為
      ，系案貨物國外供應商於查明係錯裝後，已於九十一年五月三十一日要求原告
      將貨物退回再補運，原告於申請復查時，亦將該文件附上，被告機關對於有利
      於原告之事實非但不加審查，而且以不實的言論誣衊原告所提之證明文件係原
      告事後卸責所為之處置，藉以誤導審判，兩造究係何在說謊，不言可諭」等節
      ，查系案貨物虛報產地，已如前述，亦為原告所不爭，依據進出口貨物查驗準
      則第十五條第一項規定：實到進口貨物，與原申報不符，如係出於同一發貨人
      發貨兩批以上，互相誤裝錯運，經舉證證明，並經海關查明屬實，准予併案處
      理，免予議處。惟本案原告無法舉證證明係同一發貨人發貨兩批以上之互相誤
      裝錯運，自無上開規定適用之餘地。另同準則第十五條第一項第一款及第二項
      第一款規定：「報備時如有正當理由未及時檢附前述證明文件者，得於事後補
      送。一、參加抽驗報單應於抽中查驗前為之。」「依前項規定報備，如有下列
      情形之一者，其報備無效。」本案原告誤裝聲明，係在被告查驗發現不符之後
      始提出，核與上開規定不合，依法自應論處，又本案虛報產地，逃避管制之行
      政處分，其過失倘屬供應商，原告所受損失，儘可循私法程序向供應商要求賠
      償，要不得以此冀邀免罰。原告所持理由，核非有理。至原告所稱「供應商要
      求錯裝退運補正」乙節，核與本案無涉，委無足採。
　　理  由
一、按「報運貨物進口而有左列情事之一者，得視情節輕重，處以所漏進口稅額二倍
    至五倍之罰鍰或沒入或併沒入其貨物：一、．．．四、其他違法行為。」「有前
    二項情事之一而涉及逃避管制者，依前條第一項及第三項論處。」及「私運貨物
    進口、出口或經營私運貨物者，處貨價一倍至三倍之罰鍰。」「前二項私運貨物
    沒入之。」分別為海關緝私條例第三十七條第一項、第三項及第三十六條第一項
    、第三項所明定。次按「一、海關緝私條例第三條、第三十七條、第三十八條、
    第三十九條及第五十三條所稱『管制』之涵義相同，係指進口或出口下列規定不
    得進口或出口或管制輸出入之物品：．．．（三）台灣地區與大陸地區貿易許可
    辦法規定不得輸入之大陸物品。」亦經財政部九十一年九月十九日台財關第○九
    一○○五○三○號函釋在案（原八十四年六月十七日台財關第八四一七二四五四
    二號函釋因有本函釋可資適用，並經本函發布廢止）。
二、本件原告於九十一年五月六日委託開元報關行向被告機關報運自新加坡進口印尼
    產之ＧＲＯＵＮＤ－ＮＵＴＳ. ＳＨＥＬＬＥＤ（去殼花生，經乾燥處理）乙批
    計三四、八七五公斤（報單號碼：第ＤＡ／九一／Ｇ五八七／○○一二號-原處
    分卷第一頁），電腦核定按Ｃ３方式通關，經被告機關查核結果，實際來貨為中
    國大陸產之ＧＲＯＵＮＤ－ＮＵＴＳ. ＳＨＥＬＬＥＤ（去殼花生，帶膜）一七
    、七五○公斤及中國大陸產之脫膜花生一七、一二五公斤，原告未據實申報，且
    上開貨物經核非屬准許間接進口之大陸貨品。被告機關以原告涉有虛報進口貨物
    產地，且企圖逃避管制情事，乃將來貨沒入，並處以貨價一倍之罰鍰計七○○、
    六五七元。原告不服，主張系爭來貨係國外供應商裝船錯誤所致云云。申經被告
    機關復查決定以，按進口貨物如有溢裝，或實到貨物與原申報不符，或夾雜其他
    物品進口情事，除係出於同一發貨人發貨兩批以上，互相誤裝錯運，經舉證證明
    ，並經海關查明屬實者，准予併案處理，免予議處外，應依海關緝私條例有關規
    定論處，為進出口貨物查驗準則第十五條所明定；本件實到貨物產地與原申報不
    符，亦為原告所不爭執，其雖聲稱係國外供應商錯裝所致，然就其所提供之賣方
    說明誤裝書函、賣方銷售合約及存倉貨物異動明細等資料，均屬賣方私文書，且
    未能具體舉證確有誤裝錯運事證，是原處分並無不妥為由，駁回其復查之申請。
    原告不服，提起訴願主張略以：其於申請復查時，已向被告機關敘明原申報為印
    尼產去殼花生三四、八七五公斤，與實到來貨中國大陸產去殼帶膜花生一八、五
    ○○公斤、去殼脫膜花生一八、○○○公斤共計三六、五○○公斤（查驗不符，
    經向賣方查詢得知）二者明顯不符，而被告機關竟將實到來貨量身訂作，主動縮
    水減為去殼帶膜花生十七．七五噸、去殼脫膜花生十七．一二五噸，共計三十四
    ．八七五噸，來符合其原申報進口貨物之重量，並以海關緝私條例相繩，未應允
    其要求得派人員隨同被告機關承辦人員拆櫃清點數量，以查明真相，故原處分實
    屬違誤；又系爭來貨於經被告機關查驗後，其方知實到來貨與原申報不符，經緊
    急向賣方聯繫，才知道是賣方工廠同時出貨與國外二個不同的買主，相互錯裝所
    致，參據進出口貨物查驗準則第十五條：「進口貨物如有溢裝，或實到貨物與原
    申報不符．．．除係出於同一發貨人發貨二批以上，互相誤裝錯運，經舉證證明
    ，並經海關查明屬實者．．．免予議處．．．」之規定，且其已提出賣方誤裝之
    證明文件，已善盡舉證責任，故其實無可歸責事由等語。經訴願決定機關以，第
    查原告原列報進口印尼產之去殼花生三四、八七五公斤，然經被告機關查驗發現
    實際到貨為中國大陸產之帶膜花生三五五包（50KGS/BAG）計一七、七五○公斤
    及中國大陸產之脫膜花生六八五包（25KGS/BAG）一七、一二五公斤，與原告報
    關時所檢附之裝箱單（PACKING LIST）所列載之分項數量及重量均相符；又系爭
    貨物於拆櫃存放被告機關私貨倉庫時，經倉庫管理人員清點數量，亦屬相符；另
    原告係委任開元報關行辦理其進出口貨物通關事宜，所出具之委任書載明所委任
    事項包括簽認查驗結果及繳納稅費，被告機關於查驗過程中，係會同開元報關行
    人員查驗並由其於報單背面簽認查驗結果，嗣亦曾會同報關行人員至私貨倉庫複
    核系爭貨物數量，亦與原查驗結果相符，故被告機關查報數量應屬正確。次查原
    告訴稱係出口商誤裝錯運所致乙節，經審酌原告所提示之文據，僅有其與出口商
    間交易之相關文件，未提出有錯運誤裝之具體事證供核，所訴尚難採據，本件原
    處分應予維持等情，予以駁回。
三、經查：
（一）按「進口貨物如有溢裝，或實到貨物與原申報不符，或夾雜其他物品進口情事
      ，除係出於同一發貨人發貨兩批以上，互相誤裝錯運，經舉證證明，並經海關
      查明屬實者，准予併案處理，免予議處外，應依海關緝私條例有關規定論處。
      」為進出口貨物查驗準則第十五條第一項前段所明定。本查驗準則乃主管機關
      依據關稅法第十九條第二項規定訂定，符合關稅法立法意旨，自得適用。是原
      告主張系爭來貨「係出於同一發貨人發貨兩批以上，互相錯裝」所致，即應就
      其主張之該項事實負舉證責任。又「當事人主張事實，須負舉證責任，倘所提
      出之證據，不足為其主張事實之證明，自不能認其主張之事實為真實。」改制
      前行政法院三十六年判字第十六號及三十九年判字第二號著有判例。次按「人
      民違反法律上之義務而應受行政罰之行為，法律無特別規定時，雖不以出於故
      意為必要，仍須以過失為其責任條件。但應受行政罰之行為，僅須違反禁止規
      定或作為義務，而不以發生損害或危險為其要件者，推定為有過失，於行為人
      不能舉證證明自己無過失時，即應受處罰。」業據司法院釋字第二七五號解釋
      在案。另「海關緝私條例第三十七條所定罰鍰或沒入，純係行政罰，倘報運人
      申報進出口之貨物名稱、數量、或重量，經海關檢查結果發現與其實際所申報
      者有所不符而涉及偷漏關稅及其他稅捐者，即構成『虛報』，應依本條規定按
      其情節輕重分別處以罰鍰或沒入或併沒入其貨物。至其『虛報』之原因如何，
      以及其虛報之方法，究係出於偽報、匿報、短報、漏報、抑或夾帶不報，均在
      所不問。」改制前行政法院七十四年四月十日庭長評議聯席會議決議可資參照
      。
（二）原告主張系爭來貨係因出賣人當時同時有二批貨出口，一批貨出口至菲律賓，
      一批貨出口至台灣，而因為味香園公司之疏失，導致兩批貨有錯裝之情事等情
      。惟查原告原列報進口印尼產之去殼花生三四、八七五公斤，然經被告機關查
      驗發現實際到貨為中國大陸產之帶膜花生三五五包（50KGS/BAG）計一七、七
      五○公斤及中國大陸產之脫膜花生六八五包（25KGS/BAG）一七、一二五公斤
      ，與原告報關時所檢附之裝箱單（PACKING LIST）所列載之分項數量及重量均
      相符；又系爭貨物於拆櫃存放被告機關私貨倉庫時，經倉庫管理人員清點數量
      ，亦屬相符；另原告係委任開元報關行辦理其進出口貨物通關事宜，所出具之
      委任書載明所委任事項包括簽認查驗結果及繳納稅費，被告機關於查驗過程中
      ，係會同開元報關行人員查驗並由其於報單背面簽認查驗結果，嗣亦曾會同報
      關行人員至私貨倉庫複核系爭貨物數量，亦與原查驗結果相符等節，有進口報
      單、原告報關時檢附之裝箱單、扣押貨物收據等附原處分卷可稽。再查原告主
      張係與OIGI TRADE CORPORATION（另一誤運廠商）分別向同一供應商訂購同一
      材質不同規格之貨物，然據原告所附文件，供應商與OIGI TRADE CORPORATION
      之交易數量及包裝分別為25KGS/BAG-720 BAGS（WITHOUT SKIN）、50KGS/BAG-
      370BAGS（WI- TH SKIN）合計1,090BAGS 36,500KGS，與原告之交易數量為25
      KGS/BAG-685BAG S（SHELLED）、50KGS/BAGS-355BAGS合計1,040BAGS34,875K
      GS，若屬兩批貨物誤裝錯運則來貨應為1,090BAGS　36,500KGS，方屬合理。然
      實到貨物仍為原告所採購之數量1,040BAGS 34,875KGS。又來貨國外裝船日期
      為國外供應商出口日期為九十一年四月二十五日，若供應商於出貨時曾清點數
      量，應可即時發現誤裝情事，且該供應商亦應確曾於九十一年四月二十五日（
      新加坡輸出日期）前後，另有一批花生由新加坡裝運出口前往菲律賓，原告應
      可提供該批賣方之有關文件（如花生之出口報單或新加坡海關所發出之出口證
      明書、或菲律賓收貨人相關文件等），以資證明。惟原告前開陳述稱「九十一
      年八月八日賣方回覆告知售與菲律賓買方之提單、發票等文件不見，可能被前
      任經理帶走，會盡所能將文件追回‧‧‧。」「九十一年八月十二日原告再催
      促賣方儘速提供相關文件。九十一年八月二十四日賣方回覆，文件還無法拿到
      。」綜觀上開情節，原告於本訴訟程序所提銷售合約書、發票、與賣方往來之
      電文、賣方與菲律賓買方之合約書、賣方存倉明細資料、賣方匯回貨款之結匯
      申請書等，均無法證明其所主張系爭來貨係出於同一發貨人發貨兩批以上，互
      相錯裝所致之事實。另味香園公司生產部經理李文偉於臺中關稅局九十二年九
      月十九日談話紀錄時雖為如原告主張事實之陳述，然依上述說明，並不能憑為
      有利原告之認定。至原告所提台灣台中地方法院檢察署檢察官不起訴處分書，
      係就原告實際負責人陳錫銘、許章哲並非故意虛載管制進口物品，復無其他積
      極證據足認該二人有懲治走私條例罪嫌，認其等罪嫌不足，予以不起訴處分。
      與本件虛報進口貨物產地、逃避管制情事，觸犯行政罰違章不同，亦難據為原
      告主張事實之證明。揆諸上開說明，於原告不能舉證證明自己無過失時，即應
      受處罰。
四、綜上所述，原告所舉證據，並不能證明其所主張系爭來貨係出於同一發貨人發貨
    兩批以上，互相錯裝所致之事實；且於系爭違章行為亦無法舉證證明其無過失，
    揆諸上開說明，被告據以處分並無不合，訴願決定予以維持，亦無違誤。原告前
    開主張，均無可採，其訴為無理由，應予駁回。
五、原告於言詞辯論期日不到場，核無民事訴訟法第三百八十六條各款所列情形，依
    到場被告之聲請，由其一造辯論而為判決。
據上論結，本件原告之訴為無理由，依行政訴訟法第一百九十五條第一項後段、第九
十八條第三項前段、第二百十八條、民事訴訟法第三百八十五條第一項前段，判決如
主文。
中　　華　　民　　國　　九十三　　　年　　　三　　　　月　　　三　　　　日
                 臺 中 高 等 行 政 法 院   第 二 庭
                                審 判 長 法      官　胡　國　棟
                                         法      官　王　德　麟
                                         法      官　林  秋  華
右正本證明與原本無異。
如不服本判決，應於判決送達後二十日內向本院提出上訴書狀，其未表明上訴理由者
，應於提起上訴後二十日內向本院提出上訴理由書（須依對造人數附具繕本）；如於
本判決宣示或公告後送達前提起上訴者，應於判決送達後二十日內補提上訴理由書（
須附繕本）。未表明上訴理由者，逕以裁定駁回。
提起上訴應預繳送達用雙掛號郵票三九○元（三十四元及五元郵票各十份)。
中　　華　　民　　國　　九十三　　　年　　　三　　　　月　　　三　　　　日
　　　　　　　　　　　　　　　　　　　　 法院書記官　蔡  騰  德
